【裁判字號】    89,易緝,283
【裁判日期】    901029
【裁判案由】    詐欺
【裁判全文】
臺灣高雄地方法院刑事判決                        八十九年度易緝字第二八三號
    公  訴  人  臺灣高雄地方法院檢察署檢察官
    被      告  丙○○
右列被告因詐欺案件，經檢察官提起公訴（八十八年度偵字第三八六０號、八十八年
度偵續字第五０號），本院判決如左：
    主  文
丙○○無罪。
    理  由
一、公訴意旨略以：被告丙○○基於意圖為自己不法所有之概括犯意聯絡，夥同被告
    乙○○（業經本院判決無罪），共同自民國八十三年三月間起，在高雄市向告訴
    人陳大華、丁○○夫妻二人佯稱，欲購買土地開發，急需資金，待取得貸款後即
    可歸還為由，向二人借得新台幣（下同）三百餘萬元。得款後，被告乙○○、丙
    ○○用以償還借款之由第三人簽發之支票經提示，竟均遭拒絕往來而不獲兌付，
    而乙○○簽發之本票屆期亦未獲兌現，至此，告訴人陳大華、丁○○始知受騙。
    因認被告丙○○涉有刑法第三百三十九條第一項之罪嫌
二、公訴人認被告丙○○涉有上開罪嫌，無非以告訴人之指訴及告訴人所提出之本票
    二紙為其論據，惟按犯罪事實應依證據認定之，無證據不得推定其犯罪事實，刑
    事訴訟法第一百五十四條定有明文。又刑法第三百三十九條第一項之詐欺罪之成
    立，係以行為人意圖為自己或第三人不法之所有，以詐術使人將第三人之物交付
    為要件。訊據被告堅決否認有何上開犯行，辯稱伊因公司業務擴展所需，才委託
    乙○○向外借錢，至於乙○○向外舉債多少，伊並不完全了解，惟伊均有按時付
    利息、清償本金，事後因公司南部經銷商見公司業務可觀，而自行在外營業，致
    公司營收大幅減少而周轉不靈，才無法繼續清償債務等語。
三、經查：
  （一）被告經營之育聲企業股份有限公司（以下簡稱育聲公司）營運良好，營業額
        龐大等情，業據被告乙○○、證人即育聲公司經銷商黃啟書到庭結證屬實，
        且育聲公司申報八十一年度、八十二年度營利事業所得稅，填載之「營業收
        入總額」分別為伍仟零壹拾參萬柒仟伍佰貳拾元、壹億零貳佰伍拾肆萬捌仟
        柒佰肆拾參元，此有財政部台北市國稅局九十年七月二十日財北國稅資字第
        九０一五０三七八號函附卷可稽，可證育聲公司之營收總額頗高，要與一般
        之空頭公司不同，被告經營之育聲公司既頗有規模，因一時周轉而向人借款
        ，亦屬經營常態，要難認被告向外舉債即認其公司營運困難，而認被告向外
        借錢主觀上有不法所有之意圖。
  （二）被告自八十三年三月起至八十三年八月間，向告訴人借用款項時交付之客票
        全部兌現，並無跳票，直至八十三年八月後交付之支票始末兌付等節，業據
        告訴人甲○○到庭陳述屬實，若被告心存詐術，豈有可能於借錢後仍清償本
        金並按期支付利息達五個月，益徵被告主觀上無詐欺之故意。
  （三）證人黃啟書係育聲公司之經銷商，而育聲公司高雄區營業額每月約三千萬元
        ，嗣有公司人員自立門戶，將高雄區經銷商全部挖角，致育聲公司於八十三
        年九、十月間停止營業等情，業據證人到庭結證綦詳，並有經銷商申請書一
        紙附卷可稽，可證育聲公司確係因高雄區經銷商脫離公司，致公司營運失調
        而倒閉，並非育聲公司惡意倒閉，被告既係因育聲公司起變故，致無法按期
        清償，僅屬民事給付遲延之問題，要與刑事詐欺罪不同。
  （四）被告乙○○確於台中縣大甲鎮○○段○二四七─○○○二地號上有所有權應
        有部分二分之一、大甲鎮○○段○二四八─○○○○地號上有所有權應有部
        分五十四分之十五、大甲鎮○○段○二四八─○○○一地號上有所有權應有
        部分五十四分之十五、大甲鎮○○段○二五五─○○○六地號上有所有權應
        有部分二分之一、大甲鎮○○段○二五五─○○一○地號上有所有權應有部
        分二分之一，核其面積亦應有四十餘平方公尺，此有臺中縣大甲地政事務所
        函附土地登記謄本附卷足參，是縱被告丙○○、乙○○確以興建大樓為理由
        向告訴人借款，亦屬有據，並非虛言。
  （五）育聲公司係經營濾水器、生飲機、健康食品之販賣一節，業據證人黃啟書、
        楊能泉到庭陳明，是被告以經營生飲機為由向告訴人借款，亦非虛言。
    綜上所述，被告辯解堪以採信，此外復查無其他積極證據足認被告有被訴詐欺之
    犯行，是本案不能證明被告犯罪，本件應屬民事紛糾，應循民事訴訟途徑解決，
    爰為無罪之諭知。
四、本案被告被訴之詐欺犯行既應為無罪之判決，則由台灣高雄地方法院檢察署移送
    本院併辦之八十八年度偵字第二０五八一號被告詐欺犯行，自與本案間無裁判上
    一罪之關係存在，無法併辦，應由檢察官另行偵查，併此敘明。
據上論斷，應依刑事訴訟法第三百零一條第一項，判決如主文。
本案經檢察官郭昭吟到庭執行職務。
中      華      民      國    九十      年      十      月    二十九    日
                                    臺灣高雄地方法院刑事第三庭
                                        法  官  李  淑  惠
右正本證明與原本無異。
如不服本判決，應於判決送達後十日內，向本院提出上訴狀。
                                        書記官  馮  欽  鳳
中      華      民      國    九十      年      十      月    二十九    日


司法院資訊處製作；財團法人民間司法改革基金會備份。
